臺灣桃園地方法院民事判決　　　　　　　93年度訴字第1640號
原　　　告　乙○○
訴訟代理人　甲○○
被　　　告　丙○○
上列當事人間請求損害賠償事件，經本院刑事庭以93年度桃交附
字第21號刑事附帶民事訴訟裁定移送前來，於民國94年5 月3 日
辯論終結，本院判決如下：
    主  文
被告應給付原告新台幣柒拾貳萬仟零元，及自民國93年4 月
14日起至清償日止，按年息5%計算之利息。
原告其餘之訴駁回。
訴訟費用由被告負擔二分之一；餘由原告負擔。
本判決第1 項於原告以新台幣貳拾肆萬元供擔保後，得假執行。
但被告如以新台幣柒拾貳萬仟零元預供擔保，免為假執行。
原告其餘假執行之聲請駁回。
    事  實
甲、原告方面：
一、聲明：
  (一)被告應給付原告新台幣（下同）1,500,000 元，及自刑事附
    帶民事訴訟起訴狀繕本送達之翌日起至清償日止，按年息5%
    計算之利息。
  (二)原告願供擔保請准宣告假執行。
二、陳述：
  (一)被告是從事駕駛業務之人，於民國92年11月27日上午6 時20
    分許，駕駛車號ＬＤ－2218號自小客車，沿桃園縣桃園市○
    ○○路○ 段中線車道，由北往南桃園方向行駛，途經與國際
    路2 段之交岔路口時，應注意在同一車道行駛時，後車與前
    車之間應保持隨時可以煞停之距離，竟疏未注意與前車保持
    安全距離，且未注意車前狀況，因煞車不及撞及前方原告騎
    乘之車牌號碼ＧＳ9 －976 號重型機車，致原告人車倒地，
    受有第一腰椎骨折等傷害，至今無法自由行動及工作；被告
    所涉之業務過失傷害刑事責任部分，業經法院判處有期徒刑
    五月確定。
  (二)被告因過失傷害原告之身體、健康，依民法侵權行為之法律
    關係，自應負損害賠償責任，而原告請求被告賠償之費用，
    詳列如下：(1)醫療費支出30,040元、(2)交通費支出49,485元
    、(3)受傷未能工作之工資損失1,325,424 元、(4)修理機車費
    用2,400 元、(5)精神慰撫金630,000 元，前開各項賠償金額
    ，原告願以總數1,500,000 元為限，訴請被告賠償。
三、證據：提出桃園縣警察局桃園分局道路交通事故證明書、台
    灣省桃園縣區車輛行車事故鑑定委員鑑定意見書（下稱行車
    事故鑑定意見書）、台灣桃園地方法院93年度桃交簡字第43
    4 號判決書、財團法人天主教聖保祿修女會醫院（下稱聖保
    祿醫院）診斷證明書、財團法人長庚紀念醫院（下稱長庚醫
    院）診斷證明書、醫療收據、王天賜中醫診所及健安中藥房
    之醫療收據、計程車資收據、薪資單、修車費收據、綜合所
    得稅扣繳憑單等影本為證。
乙、被告方面：
一、聲明：
  (一)原告之訴及假執行之聲請均駁回。
  (二)如受不利判決，願供擔保請准免為假執行。
二、陳述：對原告主張之本件車禍的事實並不爭執；惟原告請求
    賠償之金額，其中有500,000 元的體傷及財物賠償，因保險
    公司所能理賠的只有醫療費79,000元及薪資損失約200,000
    元，而原告在上班途中發生車禍時，仍可領取勞工保險之工
    傷補償即月投保薪資七成達一年之久，故被告願再給付100,
    000 元做為賠償；況原告所受傷害並不嚴重，故其請求三年
    的工作損失顯不合理。再原告請求之醫療費用，就西醫支出
    部分，被告沒有意見，但對於中醫支出部分，則不同意給付
    ；而交通費部分，原告無法證明係為本件受傷而就醫所支出
    者，故不得請求；另就工作損失部分，原告有浮誇之嫌；精
    神慰撫金部分，原告之請求亦過高；再被告已給付原告200,
    000 元作為和解之用，應由本件賠償中扣除。
    理  由
一、原告主張被告於92年11月27日上午6 時20分許，駕駛自小客
    車行經桃園縣桃園市○○○路○ 段與經國路交岔路口時，未
    保持安全距離及未注意車前狀況，追撞原告所騎機車，致原
    告人車倒地受有第一、二腰椎壓迫性骨折之傷害，被告所涉
    業務過失傷害之刑事責任，業經法院判處有期徒刑五月確定
    ，有桃園縣警察局桃園分局道路交通事故證明書、行車事故
    鑑定意見書、本院93年度桃交簡字第434 號判決書、聖保祿
    醫院、長庚醫院之診斷證明書等為證，被告對此並不爭執，
    堪信為真。
二、按汽車、機車或其他非依軌道行駛之動力車輛，在使用中加
    損害於他人者，駕駛人應賠償因此所生之損害，為民法第19
    1 條之2 前段所明定。被告駕車因疏未注意保持安全距離及
    車前狀況而追撞原告之機車，原告因此而身體受傷，被告之
    過失行為與原告之受傷間有因果關係甚明，被告自應就其過
    失行為所造成之損害負賠償責任。是原告依侵權行為之法律
    關係請求被告賠償損害，自屬於法有據。又不法侵害他人之
    身體或健康者，對於被害人因此喪失或減少勞動能力或增加
    生活上之需要時，應負損害賠償責任；不法侵害他人之身體
    、健康、名譽、自由、信用、隱私、貞操，或不法侵害其他
    人格法益而情節重大者，被害人雖非財產上之損害，亦得請
    求賠償相當之金額，亦為民法第193 條第1 項、第195 條第
    1 項前段所規定。則原告請求被告賠償之費用，是否均應准
    許，茲分述如下：
  (一)醫療費30,040元部份：就原告受傷後至聖保祿醫院就診支出
    醫療費用5090元及至林口長庚醫院就診支出590 元部分（均
    已扣除健保給付），均為被告不爭執，被告自應負責賠償。
    惟原告請求在「王天賜中醫診所」、「健安中藥房」共支出
    1500元之醫藥費用，因原告未就此部分醫療費用之支出提出
    診斷證明，且原告所提之收據，亦未記載藥材名稱內容，顯
    難認與本件車禍所造成之傷害有關。又原告主張其在「蔡榮
    興國術館」治療腰椎共27次，支出26,880元，固有提出蔡榮
    興國術館免用統一發票之收據為證，然原告已至聖保祿醫院
    、長庚醫院就診，醫師已給予必須之治療及藥品，而原告並
    未提出尚應至非屬醫院之國術館進行診治之診斷證明書供參
    考，顯難認有此醫療行為之必要。是本件原告可得請求之醫
    藥費用應為5,680 元（即5090+590=5680 元），其餘部分，
    因非屬醫療上所必要者，不應允許。
  (二)交通費49,845元部分：原告請求因至醫院就診而支出車資共
    49,845元，雖有「天添交通有限公司」出具之免用發票收據
    、計程車資收據等為證；然被告已否認該收據之真實性，而
    原告亦未能證明收據所載之支出費用，均為本件車禍受傷後
    赴醫就診所支出之必要費用，是原告此部分之請求，亦難認
    有據，不應准許。
  (三)減少勞動能力所受損失部分：原告主張因本件車禍受有脊椎
    遺存運動障礙，故受有減少勞動能力之損害，其金額計算後
    為1,325,424 元。原告所受傷害，經長庚醫院鑑定認為：「
    第一、二節腰椎壓迫性骨折。」、「脊柱遺存畸形，符合勞
    工保險第十二級殘廢標準之勞動能力減損。」有該院94年3
    月24日出具之診斷證明書可證，而參照勞工保險條例所定第
    12級殘廢標準，所減少之勞動能力為30.76%，原告原來之月
    薪為40,376元，此為被告所不爭執，是原告每年之工作所得
    為484,512 元（即40,376×12＝484,512 元），故原告每年
    減少之勞動能力損失為149,036 元（即484,512 ×30.76%＝
    149,036 元、元以下四捨五入）。又原告為38年7 月15日生
    ，依勞動基準法第54條第1 項第1 款規定，勞工於年滿60歲
    時得強制退休，故一般勞工之勞動能力應算至年滿60歲止，
    原告於本件車禍受傷時即92年11月27日起至98年7 月15日年
    滿60歲止，尚可工作之年限為5 年7 個月又18天，以上開減
    少每年工作所得之數額，按上開年資依霍夫曼式計算法扣除
    中間利息後，原告可得請求減少勞動能力之損失為717,32 3
    元【149,03 6×4.00000000＋149,036 ×（7/12＋18/365）
    ×（5.0000 0000 －0.00000000）＝717,323 】，原告逾此
    範圍之請求，即屬無據，不應准許。
  (四)修車費用2,400 元部分：按附帶民事訴訟係因犯罪而受損害
    之人，於刑事訴訟程序附帶提起民事訴訟，以請求回復其損
    害之程序，故提起是項訴訟限於因「起訴之犯罪事實」而侵
    害個人私權致生損害者，始得為之。換言之，附帶民事訴訟
    之提起，必以刑事訴訟程序之存在為前提，若刑事訴訟未經
    提起公訴或自訴之犯罪事實，或非刑事訴訟程序認定之犯罪
    事實，縱因同一事故而受有損害，亦不得對於應負賠償責任
    之人，提起附帶民事訴訟。本件被告因業務過失傷害所涉之
    刑事訴訟，本院刑事庭係認定被告涉犯刑法業務過失傷害罪
    ，並未認定被告亦有毀損機車之罪行，則原告請求其機車因
    遭被告追撞而受損，顯非前開業務過失傷害犯行所涵攝，故
    原告依刑事附帶民事訴訟請求被告賠償其機車修理費用，自
    屬不合法，應予駁回。
  (五)精神慰撫金630,000 元部分：按不法侵害他人之人格權，被
    害人受有非財產上損害，請求加害人賠償相當金額之慰撫金
    時，法院對於慰撫金之量定，應斟酌實際加害情形、所造成
    之影響、被害人痛苦之程度、兩造身分地位經濟情形及其他
    各種狀況，以核定相當之數額。原告因本件車禍而受傷，雖
    未住院治療，但其因此傷害而有減少勞動能力之情形，可見
    其生理、心理自受有痛苦，爰審酌兩造之身分地位、智識水
    準，及原告所受精神上痛苦之一切情狀，認原告請求630,00
    0 元之非財產上損害賠償，尚屬過高，本院斟酌後認以200,
    000 元為適當，故原告於此範圍內之請求，為有理由；逾此
    範圍之請求，則屬無據，應予駁回。
三、是本件原告可得請求賠償之金額為醫療費5,680 元、減少勞
    動能力之損失717,323 元、精神慰撫金200,000 元，合計為
    923,003 元。又被告已給付200,000 元之賠償費用予原告，
    原告對此已自認屬實，故此金額應予扣除，是原告依侵權行
    為之法律關係，請求被告賠償723,003 元及自刑事附帶民事
    起訴狀繕本送達被告之翌日即93年4 月14日起至清償日止，
    按年息5%計算之利息，為有理由，應予准許，逾此部分之請
    求，則屬無據，應予駁回。
四、兩造均陳明願供擔保，聲請宣告假執行及免為假執行，就原
    告勝訴部份，合於法律之規定，爰分別酌定相當之擔保金額
    宣告之；至原告敗訴部分，其訴既經駁回，此部分假執行之
    聲請亦失所依附，應一併駁回之。
五、結論：本件原告之訴，為一部有理由，一部無理由，並依民
    事訴訟法第79條前段、第390 條第2 項、第392 條第2 項，
    判決如主文。
中　　華　　民　　國　　94　　年　　5 　　月　　17　　日
                            民事第三庭    法　官　潘進柳
以上正本係照原本作成
如對本判決上訴，須於判決送達後20日內向本院提出上訴狀
中　　華　　民　　國　　94　　年　　5 　　月　　17　　日
                                          書記官　卓清和
